【裁判字號】    97,基簡,502
【裁判日期】    970704
【裁判案由】    返還所有物
【裁判全文】
臺灣基隆地方法院基隆簡易庭民事判決
原      告  甲○○
被      告  乙○○
上列當事人間請求返還所有物事件，本院於民國97年6月26日言
詞辯論終結，判決如下：
    主  文
原告之訴駁回。
訴訟費用新臺幣仟貳佰元由原告負擔。
    事實及理由
一、原告起訴主張：原告原為門牌號碼基隆市○○區○○街162
    號5樓房屋之所有權人，上開房屋經本院以95年度執字第527
    8號強制執行事件拍賣，並由被告得標，原告收到本院命交
    付權利書狀及點交之通知後，於9月1日至上開房屋址欲取回
    原告置於屋內物品時，發現上開房屋大門門鎖已被更換無法
    進入，被告坦承其於8月31日即將門鎖更換，被告擅自於點
    交期限前換鎖，換鎖當時亦未通知原告及具公信力之人士到
    場見證，均屬不當且違反點交程序，原告置於上開房屋內之
    現金新臺幣（下同）30萬元亦遭被告竊取，為此提起本訴，
    請求被告給付原告30萬元等情。
二、被告求為判決：原告之訴駁回；如受不利判決，願供擔保，
    請准宣告免為假執行。其答辯意旨略以：上開房屋所有權由
    被告拍定並繳足價金後，被告即至上開房屋址查看屋況，據
    鄰人描述上開房屋曾遭人於夜間破壞，遂緊急請鎖匠開鎖查
    看，進入上開房屋後發現廚具、流理台、浴缸、和室等均遭
    破壞，屋內凌亂雜陳，被告乃不得已請鎖匠換鎖，以免房屋
    繼續遭人破壞；原告雖稱其藏有30萬元之現金於上開房屋內
    ，然鎖匠黃聰年與被告進屋查看時並未發現屋內有現金30萬
    元，且原告曾於前揭執行事件聲明異議狀中陳述其因經濟困
    難、無法清償銀行每月2,000元之借款，原告既連每月2,000
    元之欠款亦無力繳納，焉有可能有現金30萬元置於上開房屋
    內？原告未能就其有30萬元現金置於上開房屋內之事實負舉
    證責任，原告前向臺灣基隆地方法院檢察署指訴被告竊盜罪
    嫌云云，亦經檢察官作成不起訴處分書在案，原告請求被告
    返還30萬元之主張顯無理由。
三、按當事人主張有利於己之事實者，就其事實有舉證之責任，
    民事訴訟法第277條前段定有明文。次按民事訴訟如係由原
    告主張權利者，應先由原告負舉證之責，若原告先不能舉證
    ，以證實自己主張之事實為真實，則被告就其抗辯事實即令
    不能舉證，或其所舉證據尚有疵累，亦應駁回原告之請求（
    最高法院17年上字第917號判例意旨參照）。故原告就其主
    張其於上開房屋內放置有現金30萬元及該30萬元遭被告取走
    之事實，須負舉證責任，倘其所提出之證據，不足為上開主
    張事實之證明，自不能認其主張之事實為真實。經查，原告
    雖稱其放置於上開房屋內之現金30萬元遭被告取走，惟原告
    僅空言主張上情，未能證明其確有30萬元現金置於上開房屋
    內，況上開房屋之價值遠高於30萬元，原告若有30萬元可支
    配，衡諸一般經驗，原告當以該筆款項為還款來源，盡力與
    債權人協商還款事宜，應無以持有30萬元現金為滿足而放任
    價值較高且可安身之房屋由債權人拍賣之可能，故尚難信原
    告主張為真。
四、從而，原告起訴請求被告給付30萬元，為無理由，應予駁回
    。
五、據上論結，本件原告之訴為無理由，依民事訴訟法第78條、
    第87條第1項，判決如主文。
中    華    民    國    97    年    7     月    4     日
                  基隆簡易庭法  官  徐世禎
以上正本係照原本作成。
對於本件判決如有不服，應於收受送達後20日內向本院提出上訴
書狀，上訴於本院合議庭，並按他造當事人之人數附具繕本。
中    華    民    國    97    年    7     月    4     日
                            書記官  周素秋


司法院資訊處製作；財團法人民間司法改革基金會備份。
